【裁判字號】    95,訴,287
【裁判日期】    950418
【裁判案由】    清償借款
【裁判全文】
臺灣臺中地方法院民事判決  95年度訴字第287號
  原      告  華僑商業銀行股份有限公司
  法定代理人  丙○○
  訴訟代理人  甲○○
  被      告  乙○○
              丁○○
上當事人間請求清償借款事件，經本院於民國九十五年四月四日
言詞辯論終結，判決如左：
    主    文
被告乙○○應給付原告新臺幣參佰壹拾壹萬玖仟參佰參拾陸元，
及其中(1)新臺幣貳佰柒拾貳萬肆仟零伍拾捌元及自民國九十四年
四月三十日起；(2)新臺幣貳拾陸萬參仟陸佰陸拾陸元及自民國九
十四年四月二十三日起；(3)新臺幣壹拾參萬壹仟陸佰壹拾貳元及
自民國九十四年四月二十六日起，均至清償日止，(1)按年息百分
之三點八八計算；(2)按年息百分之九點一四計算；(3)按年息百分
之九點一四三計算之利息暨(1)自民國九十四年六月一日起、(2)自
民國九十四年五月二十四日起、(3)自民國九十四年五月二十七日
起，均至清償日止，其逾期在六個月以內者，按上開利率之百分
之十，其逾期在六個月以上者，按上開利率百分之二十計算違約
金。
被告乙○○、丁○○應連帶給付原告新臺幣參拾貳萬元，及自民
國九十四年四月二十日起至清償日止，按年息百分之六計算之利
息。
本判決第一項之訴訟費用由被告乙○○負擔，第二項之訴訟費用
由被告乙○○、丁○○連帶負擔。
    事實及理由
甲、程序方面：
一、按不變更訴訟標的，而補充或更正事實上或法律上之陳述者
    ，非為訴之變更或追加，民事訴訟法第二百五十六條定有明
    文。本件原告提起本訴原聲明第一項請求：「被告乙○○應
    連帶給付原告新臺幣（下同）三百一十一萬九千三百三十六
    元及其中(1)二百七十二萬四千零五十八元及自民國九十四年
    四月三十日起；(2)二十六萬三千六百六十六元及自九十四年
    四月二十三日起；(3)十三萬一千六百一十二元及自九十四年
    四月二十六日起，均至清償日止，(1)按年息百分之三點八八
    計算；(2)按年息百分之九點一四計算；(3)按年息百分之九點
    一四三計算之利息暨(1)自九十四年六月一日起、(2)自九十四
    年五月二十四日起、(3)自九十四年五月二十七日起，均至清
    償日止，其逾期在六個月以內者，按上開利率之百分之十，
    其逾期在六個月以上者，按上開利率百分之二十計算違約金
    。」嗣於九十五年四月四日言詞辯論期日當庭更正聲明第一
    項「連帶」二字請求刪除，依前開說明，應予准許。
二、本件被告經合法通知，未於言詞辯論期日到場，核無民事訴
    訟法第三百八十六條各款所列情形，爰依原告之聲請，由其
    一造辯論而為判決。
乙、實體方面：
一、原告主張：被告乙○○於九十一年五月九日起陸續向原告借
    款(1)三百萬元；(2)三十萬元；(3)十五萬零九十八元，即(1)自
    九十一年五月三十一日起至一百一十一年五月三十一日止，
    每月一期共分二百四十期，以年金法按月平均攤還本息，利
    率為原告基本放款利率減年息百分之零點九五計算，嗣後隨
    原告基本放款利率變動而調整，並依增補契約自九十三年十
    月三十一日起，按原告公告之指數房貸利率加年息百分之二
    點三五計算，即為年息百分之三點八八。（計算式：1.69%+
    2.19%＝3.88%）(2)自九十三年四月二十三日起至一百年四月
    二十三日止，每月一期共分八十四期，以年金法按月平均攤
    還本息，利率為原告指數利率加年息百分之七點四五計算，
    嗣後隨原告指數利率變動而調整，即為年息百分之九點一四
    。（計算式：1.69%+7.45%＝9.14%）(3)自九十三年十一月二
    十六日起至九十六年十一月二十六日止，每月一期共分三十
    六期，以年金法按月平均攤還本息，利率為原告基準利率年
    息百分之三點一五加年息百分之五點八五計算，嗣後隨原告
    基準利率調整而調整，即為年息百分之九點一四三。（計算
    式：3.293%+5.85%＝9.143%），並約定遲延清償時，除仍按
    原利率計算外，並應加付逾期在六個月以內者，按上開利率
    百分之十，逾期超過六個月者，按上開利率百分之二十計算
    之違約金。(4)又被告乙○○於九十三年八月十七日邀同被告
    丁○○共同簽發本票、票面金額四十八萬元一紙為擔保向原
    告借款，並授權原告於行使票據權利時，得逕於本票上填入
    到期日、利率，借款期限自九十三年八月二十日起至九十五
    年八月二十日止，每月一期共分二十四期，以年金法按月平
    均攤還本息，利率約定為年息百分之六計算。詎被告於九十
    四年四月二十日起未依約給付本息，屢經催討仍未獲清償，
    即喪失期限利益，全部借款債務視為到期，尚積欠原告本金
    (1)二百七十二萬四千零五十八元；(2)二十六萬三千六百六十
    六元；(3)十三萬一千六百一十二元，共計三百一十一萬九千
    三百三十六元及利息、違約金，爰依消費借貸之法律關係請
    求；(4)三十二萬元及利息。為此，爰依消費借貸及連帶保證
    契約之法律關係提起本訴，請求判決被告應連帶給付原告如
    主文第一項、第二項所示之本金、利息及違約金。
二、被告未於言詞辯論期日到場，亦未提出書狀作何聲明或陳述
    。
三、得心證之理由：本件原告主張之事實，已據其提出與所述相
    符之華僑銀行消費性借款契約影本二份、還款查詢單影本四
    紙、房屋購置暨修繕貸款契約書、增補契約、本票及華僑銀
    行存放款牌告利率變動表等影本各一份為證，被告未於言詞
    辯論期日到場，亦未提出書狀作何聲明或陳述，是依本院調
    查之結果，堪認原告主張屬實。從而，原告依消費借貸及連
    帶保證之法律關係，請求被告乙○○應給付原告三百一十一
    萬九千三百三十六元及其中(1)二百七十二萬四千零五十八元
    及自九十四年四月三十日起；(2)二十六萬三千六百六十六元
    及自九十四年四月二十三日起；(3)十三萬一千六百一十二元
    及自九十四年四月二十六日起，均至清償日止，(1)按年息百
    分之三點八八計算；(2)按年息百分之九點一四計算；(3)按年
    息百分之九點一四三計算之利息暨(1)自九十四年六月一日起
    、(2)自九十四年五月二十四日起、(3)自九十四年五月二十七
    日起，均至清償日止，其逾期在六個月以內者，按上開利率
    之百分之十，其逾期在六個月以上者，按上開利率百分之二
    十計算違約金。被告乙○○、丁○○等二人應連帶給付原告
    三十二萬元及自九十四年四月二十日起至清償日止，按年息
    百分之六計算之利息，均為有理由，應予准許。
四、訴訟費用負擔之依據：民事訴訟法第七十八條、第八十五條
    第二項。
中    華    民    國    95    年    4    月    18    日
                  民事第二庭    法  官  呂明坤
正本係照原本作成。
如對本判決上訴，須於判決送達後20日內向本院提出上訴狀。
中    華    民    國    95    年    4    月    18    日
                                書記官


司法院資訊處製作；財團法人民間司法改革基金會備份。
